臺灣臺中地方法院臺中簡易庭民事判決
110年度中簡字第1950號
原      告  中華開發資產管理股份有限公司

法定代理人  林德雲  
訴訟代理人  蘇慧玟  


被      告  吳蕎穎  


訴訟代理人  謝志揚律師
複代理人    謝尚修律師
被      告  焦期昌  
上列當事人間請求撤銷贈與事件，本院於民國110年10月1日言詞
辯論終結，判決如下：
    主      文
原告之訴駁回。
訴訟費用新臺幣3,750元，由原告負擔。
    事實及理由
壹、程序事項
    按法定代理人之代理權消滅者，訴訟程序在有法定代理人或
    取得訴訟能力之本人，承受其訴訟以前當然停止；承受訴訟
    人，於得為承受時，應即為承受之聲明；聲明承受訴訟，應
    提出書狀於受訴法院，民事訴訟法第170 條、第175 條第1
    項、第176 條分別定有明文。查本件原告法定代理人原為李
    天送，嗣原告起訴後其法定代理人變更為林德雲，並聲明承
    受訴訟（見本院卷第297頁），核與民事訴訟法第175 條之
    規定相符，應予准許。
貳、實體事項　　
一、原告主張：原告現為被告焦期昌之債權人，被告焦期昌尚積
    欠原告新臺幣（下同）34萬4,283元及利息等迄未返還，經
    原告多次強制執行無果。查被告焦期昌於民國101年12月17
    日設立隆業工程有限公司（下稱隆業工程公司），為該公司
    之負責人，並有出資額5萬元，然依據隆業工程公司之公示
    登記資料，被告焦期昌持有之出資額業已於108年8月9日全
    數移轉予被告吳蕎穎，使其償還能力受影響，顯然有害於原
    告之債權，爰依民法第244條第1項、第4項之規定提起本訴
    ，請求將被告二人所為之贈與行為應予以撤銷。並聲明：被
    告焦期昌與被告吳蕎穎就隆業工程公司出資額5萬元所為之
    贈與行為應撤銷，並回復登記為被告焦期昌所有。
二、被告部分：
　㈠被告吳蕎穎部分：被告吳蕎穎與訴外人林振守為同居男女朋
    友，因林振守原本即以承接鋼構、鐵皮工程為業，吳蕎穎則
    擔任會計負責作帳，林振守於承攬工程過程中認識被告焦期
    昌，嗣因林振守105年間欲承接大明中學潭子校區之工程，
    然因公共工程須開立發票，而林振守原先成立之商號並無統
    一編號，爰向被告焦期昌借用先前幾乎無營業收入之隆業工
    程公司名義承包前開工程。自前開借用隆業工程公司承包案
    件後，被告吳蕎穎與林振守仍繼續和被告焦期昌維持合作關
    係，由被告吳蕎穎及林振守擔任隆業工程公司之實際負責人
    ，被告焦期昌則僅擔任隆業工程公司之登記負責人。嗣因被
    告焦期昌霧峰老家需整修爰委由原先即從事鋼構、鐵皮工程
    為業之林振守承攬，約定由被告焦期昌及其胞妹焦青月分別
    支付款項，焦青月部分陸續以匯款方式支付工程款，被告焦
    期昌部分則一直拖延未付款；後被告焦期昌便委請林振守提
    供其於107年12月12日向坤輝租賃有限公司購買之中華汽車
    西元2015年出廠得利卡貨車，由被告焦期昌於108年4月30日
    以該車向合迪股份有限公司辦理車貸55萬元，用以支付其積
    欠被告吳蕎穎及林振守之部分工程款，並與被告吳蕎穎及林
    振守約定日後若未依約清償向合迪公司所借貸款及工程款伊
    願意將隆業工程公司之出資額5萬元讓與被告吳蕎穎。詎被
    告焦期昌於110年1月起便無力繼續支付貸款，自110年1月起
    之第20期至第25期車貸均為被告吳蕎穎支付，而被告焦期昌
    亦表示因其確已無力償還，願以原先讓與被告吳蕎穎之隆業
    工程公司出資額作為清償，故共同被告焦期昌所為移轉其持
    有隆業工程公司出資額予被告吳蕎穎之行為確非屬無償行為
    ，原告依民法第244條第1項、第4 項規定聲請撤銷共同被告
    焦期昌移轉出資額之行為云云，要屬無據。並聲明：原告之
    訴駁回。
　㈡被告焦期昌部分：和訴外人林振守係借貸關係，當初是為了
    開這個公司，想要去接一些案子，結果資金週轉沒有能力，
    亦沒有能力償還林振守借款，才依林振守指示將隆業工程公
    司登記給被告吳蕎穎作為清償，不同意原告主張就被告間出
    資額應予撤銷等語置辯，並聲明：原告之訴駁回。
三、得心證之理由
  ㈠本件原告主張原告現為被告焦期昌之債權人，被告焦期昌尚
    積欠原告344,283元及利息等迄未返還，經原告多次強制執
    行無果；及被告焦期昌於101年12月17日設立隆業工程公司
    ，為該公司之負責人，並有出資額5萬元，然依據隆業工程
    公司之公示登記資料，被告焦期昌持有之出資額業已於108
    年8月9日全數移轉予被告吳蕎穎之事實，業據其提出債權憑
    證、隆業工程公司經濟部商工登記公示資料查詢服務表單資
    料佐證，且為被告所不爭執，自堪信為真正。另原告主張被
    告2人就前述隆業工程公司股權轉讓係屬贈與，屬無償行為
    ，主張應予撤銷，並依民法第244條第4項規定，訴請被告回
    復登記為被告焦期昌所有云云，惟原告之主張業為被告2人
    所否認，並以前詞置辯，是本件所應審究者為：被告2人就
    前述股權轉讓行為是否屬無償行為？原告訴請撤銷被告2人
    間前述股權轉讓行為，有無理由？
  ㈡按債務人所為之無償行為，有害及債權者，債權人得聲請法
    院撤銷之。債務人所為之有償行為，於行為時明知有損害於
    債權人之權利者，以受益人於受益時亦知其情事者為限，債
    權人得聲請法院撤銷之。債權人依第1 項或第2 項之規定聲
    請法院撤銷時，得並聲請命受益人或轉得人回復原狀。但轉
    得人於轉得時不知有撤銷原因者，不在此限，民法第244 條
    第1 項、第2 項、第4 項分別定有明文。是債務人之無償或
    有償行為而得由債權人撤銷者，自以該等法律行為有害及債
    權人所主張之債權為限。又上開條項所謂有害債權，指債務
    人減少其積極財產（如讓與所有權、設定他物權、免除債權
    等是），或增加消極財產（如承擔債務），因而足以減少其
    一般財產，削弱共同擔保，使債權受有損害而不能完全受清
    償而言。然債務人所有之財產除對於特定債權人設有擔保物
    權外，為一切債務之共同擔保，於債權人之共同擔保減少致
    害及全體債權人之利益時，方得行使民法第244 條之撤銷權
    。而履行債務之行為，一方面減少積極財產，另方面亦因債
    務消滅而減少消極財產，自總財產言，則無增減，於債務人
    之資力無影響，即難謂為詐害行為。是債權人依民法第244 
    條第1 項規定，撤銷債務人所為之無償行為者，須具備下列
    之條件，⑴為債務人所為之法律行為；⑵其法律行為有害於債
    權人；⑶其法律行為係以財產權為目的；債權人對於債務人
    所為之無償行為，如欲聲請法院予撤銷，必先證明債務人所
    為之行為，係以財產權為目的之法律行為，且為無償行為，
    自己之權利係因該項行為致受損害而後可，否則即無撤銷權
    行使之可言（最高法院42年台上字第323 號、48年台上字第
    338 號判例意旨參照）。原告主張被告2人就隆業工程公司
    股權轉讓係屬贈與一節，為被告所否認，被告2人就隆業工
    程公司股權轉讓是否係屬贈與，涉及原告得否主張民法第24
    4條第1、4項之撤銷權，此係有利於原告之事實，自應由原
    告負舉之責任。而民事訴訟法第277 條前段規定：「當事人
    主張有利於己之事實者，就其事實有舉證之責任。」，而請
    求履行債務之訴，除被告自認原告所主張債權發生原因之事
    實外，應先由原告就其主張此項事實，負舉證之責任，必須
    證明其為真實後，被告於其抗辯事實，始應負證明之責任，
    此為舉證責任分擔之原則（最高法院43年台上字第377 號民
    事判決意旨參照）。而依原告提出之隆業工程公司經濟部商
    工登記公示資料查詢服務表單（見110年度補字第488號卷第
    49至61頁）及本院依職權調閱之隆業公司有限公司設立登記
    表等臺中市政府函文資料（見本院卷第193至272頁），僅可
    得知被告2人間曾為隆業工程公司股權移轉之行為，並無從
    證明被告2人間曾有贈與契約存在。
　㈢被告焦期昌辯稱和訴外人林振守係借貸關係，當初是為了開
    這個公司，想要去接一些案子，結果資金週轉沒有能力，亦
    沒有能力償還林振守借款，才依林振守指示將隆業工程公司
    登記給被告吳蕎穎作為清償等語。證人林振守於本院言詞辯
    論時結證稱：「（到底是你借錢給焦期昌或是吳蕎穎借錢給
    焦期昌？）我借錢給焦期昌」、「（既然吳蕎穎沒有借錢給
    焦期昌，為何焦期昌會把公司的股權登記給吳蕎穎？）焦期
    昌要登記給我，但我名下不適合有公司，因為我在二十幾年
    前因為營造倒閉，我的信用有瑕疵」、「（就你所知，吳蕎
    穎的股份是抵多少錢？）沒有算抵多少錢，只是焦期昌把公
    司過還給我，焦期昌有用公司的車子貸款還我，但貸款焦期
    昌無法處理，錢還是我在繳」等語。依證人林振守之證言，
    證人林振守與被告焦期昌間確有金錢借貸關係，被告焦期昌
    係依證人林振守之指示將隆業工業公司之股權移轉借名登記
    予被告吳蕎穎名下，則被告焦期昌將隆業工業公司股權讓與
    被告吳蕎穎，顯非基於贈與契約甚明。是被告焦期昌上該所
    辯，應屬可採。
  ㈣被告2人間前述隆業工業公司股權讓與行為，屬有償行為，非
    屬原告主張為贈與之無償行為，已如前述，是原告主張其得
    依民法第244條第1項、第4項規定訴請撤銷被告2人間所為之
    贈與行為，並回復登記為被告焦期昌所有，為無理由，應予
    駁回。
四、本件事證已臻明確，兩造其餘攻擊防禦方法及所舉證據，經
    審酌結果，與本件判決結論均無影響，爰不一一論述，附此
    敘明。
五、訴訟費用負擔之依據：民事訴訟法第78條。
中　　華　　民　　國　　110 　年　　10　　月　　29　　日
                          臺灣臺中地方法院臺中簡易庭
                                  法　官　張清洲
以上為正本，係照原本作成。
如不服本判決，應於送達後二十日內，向本院提出上訴狀並表明
上訴理由，如於本判決宣示後送達前提起上訴者，應於判決送達
後二十日內補提上訴理由書（須附繕本）。如委任律師提起上訴
者，應一併繳納上訴審裁判費。
中　　華　　民　　國　　110 　年　　10　　月　　29　　日
                                  書記官  何惠文